臺灣高等法院民事裁定　　　　　　　　 100年度抗字第1475號
抗　告　人　戎億建設股份有限公司
法定代理人　吳亦寬
相　對　人　陳文章
　　　　　　廖聖滿
　　　　　　龔嘉華
　　　　　　黃詩芸
　　　　　　王宗誠
　　　　　　王秀莉
　　　　　　杜俊賢
　　　　　　戴允中
　　　　　　鄭凱泰
　　　　　　劉妍佞
　　　　　　黃春鳳
　　　　　　劉芷昀
上列當事人間假扣押事件，抗告人對於中華民國100年8月17日臺
灣臺北地方法院100年度全字第1857號裁定提起抗告，本院裁定
如下：
    主  文
原裁定廢棄。
相對人於原法院之聲請駁回。
聲請及抗告費用均由相對人負擔。
    理  由
一、本件相對人（即債權人）於原法院聲請意旨略以：相對人陳
    文章、廖聖滿、龔嘉華、黃詩芸、王宗誠、王秀莉、杜俊賢
    、戴允中、鄭凱泰（原名鄭煌勳）、黃春鳳、訴外人黃仁健
    及李美慧等人於民國94年間就新北市○○區○○段298等地
    號共計44筆土地上之房地（下稱系爭房地），與抗告人（即
    債務人）訂立房屋、土地預定買賣契約（下稱系爭買賣契約
    ），兩造簽訂「碧潭有約－潭碧樓」房屋、土地預定買賣契
    約書（下稱系爭買賣契約書）。嗣黃仁健、李美慧先後於98
    年2月11日、98年7月14日分別將系爭買賣契約轉讓予相對人
    劉妍佞、劉芷昀。依系爭買賣契約書第9條第1項、第2項第1
    款、第3款及第4項約定：「一本案之第1、2期建築工程最遲
    應於94年7月1日前開工。二甲方（即相對人）同意：1.若核
    准使用執照相關單位無法同意核准本案以分期方式領取各部
    份之使用執照，則本案第1、2期工程應於開工日後3年3個月
    （日曆天）內完成領取使用執照。……3.甲方同意以使用執
    照核准日為完工期限日期，並依使用執照取得時程，配合本
    約其他條款之約定辦理相關事項。……四除有本條第五規定
    之情形外，如乙方（即抗告人）逾期完工者，每逾期1日乙
    方應按甲方依本約已繳付之房地總價款萬分之5計算違約金
    予甲方。」。詎抗告人於94年1月27日開工後，竟遲至98年4
    月9日始獲核准使用執照，足見已逾期達375天，縱以系爭買
    賣契約書第9條第1項之約定，系爭工程最遲應於94年7月1日
    前開工，抗告人亦逾期達221日之久，堪認抗告人已違約甚
    明。又依系爭買賣契約書第9條第4項約定，抗告人每逾期完
    工1日即應按相對人依約已繳付之房地總價款萬分之5計算違
    約金，即使先以逾期221日計算，抗告人至少應給付陳文章
    、廖聖滿、龔嘉華、黃詩芸、王宗誠、王秀莉、杜俊賢、戴
    允中、鄭凱泰、劉妍佞、黃春鳳、劉芷昀逾期違約金依序為
    新台幣（下同）480,675元、488,410元、146,965元、97,24
    0元、120,445元、167,960元、90,610元、243,100元、359,
    125元、367,965元、447,525元、222,105元。頃聞已有眾多
    承購戶向抗告人請求逾期違約金，且伊等前以台北北門郵局
    第2445號存證信函向抗告人請求給付違約金，迄未獲置理；
    甚者，已有其他承購戶向法院聲請對抗告人之財產假扣押獲
    准，足見抗告人已有脫產之行為，其行為將使伊等之上開債
    權有日後不能強制執行或甚難執行之虞。爰聲請願供擔保，
    請准對抗告人之財產為假扣押等語。
二、原法院裁定准許相對人陳文章、廖聖滿、龔嘉華、黃詩芸、
    王宗誠、王秀莉、杜俊賢、戴允中、鄭凱泰、劉妍佞、黃春
    鳳、劉芷昀依序以161,000元、163,000元、49,000元、32,0
    00元、41,000元、56,000元、31,000元、82,000元、120,00
    0元、123,000元、15,000元、75,000元為抗告人供擔保後，
    得對抗告人之財產依序於480,675元、488,410元、146,965
    元、97,240元、120,445元、167,960元、90,610元、243,10
    0元、359,125元、367,965元、447,525元、222,105元之範
    圍內為假扣押；抗告人如為陳文章、廖聖滿、龔嘉華、黃詩
    芸、王宗誠、王秀莉、杜俊賢、戴允中、鄭凱泰、劉妍佞、
    黃春鳳、劉芷昀，依序以161,000元、163,000元、480,675
    元、488,410元、146,965元、97,240元、120,445元、167,9
    60元、90,610元、243,100元、359,125元、367,965元、447
    ,5 25元、222,105元供擔保或將上開金額提存後，得免為或
    撤銷假扣押（下稱原裁定）。
三、抗告意旨略以：相對人並未表明及釋明請求假扣押之原因事
    實，詎原裁定不察，竟准予供擔保假扣押，自有未當。爰提
    起抗告，求予廢棄原裁定，駁回相對人在原法院之聲請等語
    。
四、按債權人就金錢請求或得易為金錢請求之請求，欲保全強制
    執行者，得聲請假扣押；假扣押非有日後不能強制執行或甚
    難執行之虞者，不得為之；請求及假扣押之原因應釋明之；
    前項釋明如有不足，而債權人陳明願供擔保或法院認為適當
    者，法院得定相當之擔保，命供擔保後為假扣押，民事訴訟
    法第522條第1項、第523條第1項、第526條第1項、第2項分
    別定有明文。又釋明事實上之主張者，得用可使法院信其主
    張為真實之一切證據。但依證據之性質不能即時調查者，不
    在此限，民事訴訟法第284條亦定有明文。是假扣押制度係
    為保全強制執行而設，故凡假扣押之聲請，必須有將來不能
    執行或執行困難之虞，始得為之。所謂不能強制執行，如債
    務人浪費財產，增加負擔，或就其財產為不利益之處分，將
    成為無資力之情形等是；所謂恐難執行，如債務人將移住遠
    方或逃匿是也，最高法院19年抗字第232號判例意旨亦可參
    照。而債權人之本案債權是否確實存在，於保全程序法院固
    不得為實體上之審認，惟仍應從形式上審查，如認其請求並
    非正當，縱債權人願供擔保，亦難認足補釋明之欠缺，其聲
    請自屬不能准許（最高法院93年度台抗字第323號、94年度
    台抗字第156號裁定意旨參照）。又92年2月7日修正前之民
    事訴訟法第526條第1項、第2項原規定：「請求及假扣押之
    原因，應釋明之。債權人雖未為前項釋明，如就債務人所應
    受之損害已供法院所定之擔保者，得命為假扣押」，故債權
    人完全未釋明假扣押之原因，而就債務人所應受之損害已供
    法院所定之擔保者，依當時法律及最高法院27年抗字第521
    號、61年台抗589號判例意旨，固仍得命准為假扣押，然修
    正後之民事訴訟法第526條第2項既規定：「前項釋明如有不
    足，而債權人陳明願供擔保或法院認為適當者，法院得定相
    當之擔保，命供擔保後為假扣押」，其修正理由為：「依原
    第2項規定，債權人得供擔保以代釋明，惟債權人聲請假扣
    押，應使法院信其請求及假扣押之原因大致為正當，故仍應
    盡其釋明責任。然其釋明如有不足，為補強計，於債權人陳
    明就債務人可能遭受之損害願供擔保並足以補釋明之不足，
    或於法院認以供擔保可補釋明之不足並為適當時，法院均可
    斟酌情形定相當之擔保，命債權人供擔保後為假扣押，爰修
    正第2項」，可知債權人應先就假扣押之原因，盡其釋明之
    責，必待釋明仍有不足者，始得以供擔保補釋明之欠缺，倘
    債權人未為任何釋明，縱其陳明願供擔保，仍不得認該擔保
    已補釋明之完全欠缺，其假扣押之聲請自不應准許。
五、查相對人主張兩造間就系爭房地訂有系爭買賣契約，抗告人
    未將系爭房地所有權移轉登記予相對人，至少應給付相對人
    陳文章、廖聖滿、龔嘉華、黃詩芸、王宗誠、王秀莉、杜俊
    賢、戴允中、鄭凱泰、劉妍佞、黃春鳳、劉芷昀逾期違約金
    依序為480,675元、488,410元、146,965元、97,240元、120
    ,445元、167,960元、90,610元、243,100元、359,125元、
    367,965元、447,525元、222,105元等語，業據提出系爭買
    賣契約、存證信函等件為證（見原審卷第7至134頁），固堪
    認相對人就本件請求已盡釋明之責。至相對人主張本件有假
    扣押之原因乙節，無非以已有眾多承購戶向抗告人請求逾期
    違約金，且其等前以台北北門郵局第2445號存證信函向抗告
    人請求給付違約金，迄今仍未獲置理；甚且抗告人於99年6
    月以後，陸續將其所有同段1315、1510、1541、1158及1163
    建號建物，以買賣為原因，移轉登記予他人（見本院卷第68
    至79頁，土地及建物登記謄本），足見抗告人已有脫產之行
    為等情為其論據。惟查：
    (一)依相對人所提存證信函及掛號郵件收件回執僅能釋明相對
      人曾催告抗告人給付違約金之事實，尚難釋明抗告人有浪
      費財產、增加負擔或就其財產為不利益之處分，將成為無
      資力之狀態，或將移住遠地、逃匿或隱匿財產等假扣押之
      原因。
    (二)另觀諸相對人所提土地及建物登記謄本，祇能顯示抗告人
      於99年6月以後，確有將其所有同段1315、1510、1541、
      1158及1163建號建物，以買賣為原因，移轉登記予他人之
      事實，但抗告人所營事業尚包括住宅及大樓開發租售業、
      工業廠房開發租售業、不動產買賣業等項，資本總額
      1,000萬元，有抗告人公司基本資料查詢明細、公司變更
      登記表等件可稽（見原審卷第140頁，外放原法院100年度
      司執全字第734號假扣押執行事件卷影本），且抗告人於
      99年度之收入，光利息、股息即高達150,938,408元，較
      之以往94年所得592,303元、95年所得185,691元、96年所
      得123,404元、97年所得2,630,503元、98年所得45,854元
      增加甚多，況抗告人仍有其他財產總額高達66,445,840元
      之房地產、汽車、投資等項，有稅務電子閘門財產所得調
      件明細表、抗告人財產歸屬資料清單等件足憑（見本院卷
      第39至64頁，外放原法院100年度司執全字第734號假扣押
      執行事件卷影本），倘抗告人自債權發生後，有脫產之意
      圖者，上開最易流通之存款、股票，衡情應會遞減，然卻
      於99年不減反增，甚至於相對人依原裁定聲請假扣押強制
      執行時，尚能扣得抗告人寄放在合作金庫商業銀行新店分
      行存款之1,489,336元、華南商業銀行之存款3,259,132元
      、台灣土地銀行松山分行之存款589,739元、中國信託商
      業銀行股份有限公司之存款104,736元、瑞士商瑞士銀行
      股份有限公司台北分行之存款3,232,125元（見外放原法
      院100年度司執全字第734號假扣押執行事件卷影本），足
      徵抗告人無脫產之意圖，尤其抗告人猶有資力依原裁定所
      示提供反擔保以撤銷假扣押強制執行（見同上影印卷），
      則其出售上開不動產，顯無影響相對人之債權，要難遽認
      係隱匿財產或就財產為不利益之處分。又抗告人為法人，
      更無從移住遠方或逃匿可言，相對人所稱抗告人已有脫產
      之行為云云，純屬臆測之詞。此外，相對人迄未就抗告人
      有何浪費財產、增加負擔、就其財產為不利益之處分，將
      成為無資力之人等情為釋明，應認相對人並未就本件有何
      不能強制執行或甚難執行之虞等假扣押之必要性原因，提
      出可使本院信其主張大概為真之證據，難認其已盡釋明之
      義務。依前揭說明，縱令相對人有願供擔保以代釋明之表
      示，仍應駁回其對抗告人假扣押之聲請。
六、從而，相對人對抗告人之財產聲請假扣押，並未就假扣押之
    原因盡釋明之責，縱其願供擔保後為假扣押，亦於法未合，
    不應准許。原裁定准許相對人對抗告人為本件假扣押之聲請
    ，自有未洽。抗告意旨指摘原裁定不當，求予廢棄，為有理
    由，應由本院予以廢棄，更為裁定如主文第二項所示。爰裁
    定如主文。
中    華    民    國   100    年    11    月    3     日
                  民事第十七庭
                      審判長法  官  藍文祥
                            法  官  楊絮雲
                            法  官  張競文
正本係照原本作成。
本裁定除以適用法規顯有錯誤為理由外，不得再抗告。如提起再
抗告，應於收受後10日內委任律師為代理人向本院提出再抗告狀
。並繳納再抗告費新台幣１千元。
中    華    民    國   100    年    11    月    4     日
                             書記官  柳秋月